【裁判字號】    97,交抗,797
【裁判日期】    970709
【裁判案由】    違反道路交通管理處罰條例
【裁判全文】
臺灣高等法院刑事裁定                 97年度交抗字第797號
抗  告  人
即受處分人  甲○○
上列抗告人因違反道路交通管理處罰條例案件，不服臺灣板橋地
方法院96年度交聲字第1665號，中華民國97年5 月23日裁定（原
處分案號：交通部公路總局臺北區監理所板橋監理站違反道路交
通管理事件板監裁字第裁41-AZ0000000號裁決書），提起抗告，
本院裁定如下：
    主  文
抗告駁回。
    理  由
一、原裁定意旨略以：受處分人甲○○於民國96年8月3日15時30
    分許，將其所騎乘車號FZW-322 號重型機車，停放在臺北市
    ○○街47號前之人行道上，為警掣單舉發，受處分人雖抗辯
    所停放區○○○○○道，且本案違反一事不二罰原則，然依
    臺北市政府工務局函覆，該處屬依建築法令規定留設之退縮
    無遮簷人行空間，而本案在該日15時30分及18時10分2 次舉
    發，無違連續舉發之正當性，原處分機關依據道路交通管理
    處罰條例第56條第1項第1 款，裁處受處分人罰鍰新台幣600
    元，並無違誤，而駁回受處分人異議之聲明等語。
二、抗告意旨略以：依上述臺北市工務局覆函，可認係「留設」
    、「人行空間」，非「人行道」，且該路段並無明確可認之
    標誌標線可資認定為人行道。況臺北市建築法規公布之臺北
    市住宅區○○○道兩側應配合留設騎樓或無遮簷人行道路段
    ，並無涵蓋本案路段，且臺北市區道路管理規則第32條有騎
    樓或無遮簷人行道，不得圍堵使用之規定，本路段竟有花台
    障礙物，故本區○路段並非法定之人行道至明云云。
三、經查：所謂「人行道」，係指為專供行人通行之騎樓、走廊
    ，及劃設供行人行走之地面道路，與人行天橋及人行地下道
    ，道路交通管理處罰條例第3條第3款定有明文。上開停車地
    點縱為私人所有土地，然既為依建築法令規定留設之自動退
    縮所設置之無簷人行道，自為法定之人行道無疑，況該舖設
    路磚處即受處分人機車停車處旁邊設有花台、植栽車阻，以
    阻擋汽（機）車進入專供行人使用之空間，又未劃設機車停
    車格，而緊鄰路磚邊與柏油路相隔處，已繪有禁止臨時停車
    之紅線，則舖設路磚處並非馬路雖未標識為人行道，但實際
    為人行道無疑，抗告人既執有重型機車駕駛執照，對於交通
    規則不能諉為不知，抗告人指該處非人行道，並非可採，其
    抗告為無理由，應予駁回。
四、據上論結，應依道路交通案件處理辦法第26條，刑事訴訟法
    第412條，裁定如主文。
中    華    民    國    97    年    7     月    9     日
                  刑事第五庭審判長法  官  吳  敦
                                  法  官  陳春秋
                                  法  官  官有明
以上正本證明與原本無異。
不得再抗告。
                                  書記官  廖素花
中    華    民    國    97    年    7     月    9     日


司法院資訊處製作；財團法人民間司法改革基金會備份。
